# 请问陈版， 6 号解释征求意见稿中第 6 问，后来正式发文时没有，是否是有重大争议？

提问人：winbird 时间：2014-07-23 09:37:41
财政部 6 号解释第六问，正式发文时取消了，是不是存在什么争议啊？六、合并方通过多次交易分步取得同一控制下被投资单位的股权，最终形成企业合并的，应当如何进行会计处理?　　答：合并方应当根据《财政部关于印发企业会计准则解释第 5 号的通知》(财会〔 2012 〕 19 号)关于“一揽子交易”的判断标准，判断多次交易是否属于“一揽子交易”。属于一揽子交易的，合并方应当根据《企业会计准则第 2 号——长期股权投资》、《企业会计准则第 20 号——企业合并》和《企业会计准则第 33 号——合并财务报表》的有关规定进行会计处理。不属于“一揽子交易”的，应当视同各项有关交易在发生即比照上述规定处理进行调整：　　(一)确定同一控制下企业合并形成的长期股权投资的初始投资成本。在合并日，应当按照《企业会计准则第 2 号——长期股权投资》有关规定确定长期股权投资的初始投资成本;同时，对合并前取得的长期股权投资视同取得时即按照同一控制下企业合并的原则处理进行调整，合并日长期股权投资初始投资成本与达到合并前的长期股权投资账面价值(经调整)加上合并日取得进一步股份新支付对价的账面价值之和的差额，调整资本公积(资本溢价或股本溢价)，资本公积不足冲减的，冲减留存收益。　　(二)编制合并财务报表。合并方应当按照《企业会计准则第 20 号——企业合并》和《企业会计准则第 33 号——合并财务报表》的规定编制合并财务报表。合并方在达到合并之前持有的股权投资，在取得之日与合并日之间已确认有关损益或其他综合收益的，应予以冲回。

回答人：chenyiwei
这个问题到现在也没有定论。同一控制下合并与非同一控制下合并的一项重要区别是：在编制合并报表时，对非同一控制下企业合并的被购买方是自购买日起纳入合并报表范围，对购买日之前被购买方的情况在编制合并报表时是不用考虑的，因为取得被购买方的各项资产和负债都以公允价值计量，这是一个全新的起点。但同一控制下企业合并编制合并报表所用的是权益结合法，虽然不用考虑购买日的公允价值调整问题，但要考虑被购买方的历史沿革，因为历史沿革的不同，可能造成对合并报表的影响也不同，需分不同的情况分别讨论，甚至要针对某些复杂的案例进行个性化的处理，从这个角度讲，分步实现同一控制下合并的合并报表处理是相当复杂的，所以很难达成共识。现在就看修订后的合并报表和长期股权投资准则应用指南中是否会涉及到这个问题了。